【裁判字號】    95,上訴,243
【裁判日期】    950216
【裁判案由】    違反毒品危害防制條例
【裁判全文】
臺灣高等法院高雄分院刑事判決         95年度上訴字第243號
上  訴  人  臺灣高雄地方法院檢察署檢察官
被      告  甲○○
上列上訴人因被告違反毒品危害防制條例案件，不服臺灣高雄地
方法院94年度訴字第3347號中華民國94年12月19日第一審判決（
起訴案號：臺灣高雄地方法院檢察署94年度毒偵字第6723號、94
年度毒偵字第7055號、94年度毒偵字第7421號），提起上訴，本
院判決如下：
    主  文
上訴駁回。
    理  由
一、公訴意旨略以：被告甲○○前因施用毒品案件，經臺灣高雄
    地方法院裁定令入戒治處所施以強制戒治，於民國92年6 月
    29日停止強制戒治付保護管束期滿。詎其仍未能戒除毒癮，
    於前揭強制戒治執行完畢釋放後5 年內，復基於連續施用第
    一級毒品海洛因之概括犯意，自94年6 月間某日起至同年8
    月16日晚間6 時50分許為警採尿之時起回溯24小時內之某時
    止，連續在其位於高雄市前鎮區硫酸錏巷91號住處，以注射
    之方式，施用第一級毒品海洛因數次。嗣於94年7 月25日下
    午5 時25分許、同年8 月5 日上午8 時許及同年月10日下午
    5 時20分許，為警分別在高雄市鎮183 號前、高
    雄市前鎮區○○○路與擴建路口及高雄縣鳳山市○○街6號
    前查獲，並分別查扣海洛因1 小包（毛重0.3 公克）、2 小
    包（總毛重0.4 公克）、1 小包（毛重0.24公克）。因認被
    告涉犯毒品危害防制條例第10條第1 項之施用第一級毒品罪
    嫌等語。
二、按案件起訴之程序違背規定者，應諭知不受理之判決，刑事
    訴訟法第303 條第1 款定有明文。再者毒品危害防制條例第
    20條第1 項至第3 項規定：「初犯第10條之罪者，檢察官應
    聲請法院裁定令被告入勒戒處所觀察、勒戒，期間不得逾2
    月」、「觀察、勒戒後，檢察官依據勒戒處所之陳報，認受
    觀察、勒戒人無繼續施用毒品傾向者，應即釋放，並為不起
    訴之處分；認受觀察、勒戒人有繼續施用毒品傾向者，檢察
    官應聲請法院裁定令入戒治處所強制戒治，其期間為6 個月
    以上，至無繼續強制戒治之必要為止。但最長不得逾1 年。
    」、「依前項規定為觀察、勒戒或強制戒治執行完畢釋放後
    ，5 年後再犯第10條之罪者，適用本條前2 項之規定」，故
    行為人倘因施用毒品案件，業經前述行政處遇療程執行完畢
    並予釋放後，5 年內再犯施用毒品之罪者，檢察官始得依法
    起訴，此為該條例第10條施用毒品罪之法定訴追要件。
三、經查，被告前於88年間因施用毒品案件，經台灣高雄地方法
    院以87年度毒聲字第1925號裁定送觀察、勒戒後，因仍有繼
    續施用之傾向，再經台灣高雄地方法院以88年度毒聲字第44
    90號裁定，令入戒治處所施以強制戒治1 年，於88年12 月4
    日強制戒治期滿，經臺灣高雄地方法院檢察署於89年3 月2
    日作成89年度戒毒偵字第238 號不起訴處分。再於92年間因
    施用毒品案件，經台灣高雄地方法院於92年4 月15日以92年
    度毒聲字第2251號裁定令入戒治處所施以強制戒治，被告則
    於92年6 月30日入台灣高雄看守所收容，於92年7 月9 日入
    臺灣屏東戒治所接受強制戒治，於92年12月10日因法律修正
    停止戒治處分出監，有臺灣高等法院被告前案紀錄表、臺灣
    高雄地方法院檢察署89年度戒毒偵字第238 號不起訴處分書
    各1 件在卷可稽（見台灣高雄地方法院卷第16頁、第20頁、
    第77頁），足見被告於94年6 月間某日起再次施用毒品，其
    施用毒品之時點距其於88年12月4 日接受強制戒治執行完畢
    之時點已逾5 年，而被告於92年7 月9 日所接受之戒毒療程
    則因法律修正而中斷，並非完成法律所預設足以戒斷毒癮之
    治療程序而釋放，與「強制戒治執行完畢釋放」要件不合，
    自應再聲請觀察、勒戒而非逕行起訴（參見台灣高等法院暨
    所屬法院94年11月法律座談會研討結論六(四)）。此外，亦未
    見被告有何其他觀察、勒戒執行完畢釋放或強制戒治執行完
    畢釋放之情形，有臺灣高雄地方法院檢察署刑案資料查註紀
    錄表、臺灣高等法院被告前案紀錄表各1 份可參。從而，本
    件並非在觀察勒戒執行完畢或強制戒治執行完畢釋放後，5
    年內再施用毒品之情形，與前揭毒品危害防制條例第20條第
    3 項所定之訴追要件不符，自不得逕予起訴，本件起訴程序
    於法顯有未合。
四、原審因而不經言詞辯論，逕為本件公訴不受理之判決，核無
    不合。檢察官上訴意旨，認應直接起訴，適用刑事刑罰處遇
    之程序，指摘原判決不當，為無理由，應予駁回。並不經言
    詞辯論為之。
據上論結，應依刑事訴訟法第368 條、第372條，判決如主文。
本案經檢察官張金塗到庭執行職務。
中    華    民    國    95    年    2     月    16    日
            刑事第五庭  審判長法  官  曾永宗
                              法  官  陳  箐
                              法  官  任森銓
以上正本證明與原本無異。
檢察官如不服本判決應於收受本判決後10日內向本院提出上訴書
狀，其未敘述上訴理由者，並得於提起上訴後10日內向本院補提
理由書狀（均須按他造當事人之人數附繕本）「切勿逕送上級法
院」。
中    華    民    國    95    年    2     月    16    日
                              書記官  蘇恒仁


司法院資訊處製作；財團法人民間司法改革基金會備份。
